【裁判字號】    97,交聲,152
【裁判日期】    970815
【裁判案由】    違反道路交通管理處罰條例聲明異議
【裁判全文】
臺灣雲林地方法院交通事件裁定         97年度交聲字第152號
移送機關    交通部公路總局嘉義區監理所雲林監理站
異  議  人  甲○○
                    國民
上列異議人即受處分人因違反道路交通管理處罰條例案件，不服
交通部公路總局嘉義區監理所雲林監理站民國97年06月03日雲監
裁字第裁72-ZCP005796號裁決處分，聲明異議，本院裁定如下：
    主  文
原處分撤銷。
    理  由
一、本件聲明異議意旨略以：異議人於民國96年06月22日駕車誤
    入月眉收費站E.T.C 車道，經舉發通知應於96年12月05日前
    到案，惟此一違規通知，因異議人當時正在辦理戶籍遷移，
    變更戶籍地而未接獲，延於97年04月間，異議人依規定前往
    驗車，驗車場始告知，異議人隨即提出申覆，原處分機關以
    97年05月13日嘉監雲字0972101482號函，通知異議人於97年
    05月28日前到案，繳納違規罰款新臺幣（下同）6,000 元，
    鑑於交通管理驗車之重要性，異議人依規定先行於97年05月
    22日繳納該筆罰款，並完成驗車，然異議人自案發日至驗車
    日止，確未接獲違規罰款繳納通知單，縱是欲繳納罰款600
    元，亦無單據憑辦，且異議人於驗車時即已先行繳納罰款，
    並非蓄意拒繳，原處分機關裁量應繳納罰款6,000 元過多，
    請准予撤銷原處分，免予繳納逾期罰款5,400 元等語。
二、按汽車行駛於應繳費之公路、橋樑、隧道或輪渡，不依規定
    繳費者，處汽車所有人或駕駛人3,000 元以上6,000 元以下
    罰鍰，並追繳欠費，抱路交通管理處罰條例第27條第1 項定
    有明文。次按汽車駕駛人行經設有收費站、地磅之道路，不
    依規定停車繳費或過磅，當場不能或不宜攔截製單舉發者，
    逕行舉發，道路交通管理處罰條例第7 條之2 第1 項第6 款
    亦有明文。又行為人有違反道路交通管理處罰條例之情形者
    ，應填製舉發違反道路交通管理事件通知單，逕行舉發者，
    應按已查明之資料填註車牌號碼、車輛種類、車主姓名及地
    址，並於通知單上方空白處加註逕行舉發之文字後，由舉發
    機關送達被通知人，此於違反道路交通管理事件統一裁罰基
    準及處理細則第11條第1 項第4 款規定甚明。另違反道路交
    通管理事件行為人，未依規定自動繳納罰鍰，或未依規定到
    案聽候裁決，處罰機關應於通知單送達且逾越應到案期限60
    日之3 個月內依違反道路交通管理事件統一裁罰基準及處理
    細則第44條第1 項暨違反道路交通管理事件統一裁罰基準表
    之規定，逕行裁決之。而交通違規行為之「舉發」，係具有
    對外效力之行政行為，核其性質屬於公法上有相對人之意思
    通知。舉發通知單應先由舉發機關合法送達受處分人，受處
    分人如未自動繳納罰鍰或未到案聽候裁決，處罰機關始得依
    違反道路交通管理事件統一裁罰標準表逕行裁決之，倘舉發
    通知單未經合法送達受處分人，處罰機關即逕行裁決，其裁
    決程序即非合法。且處理違反道路交通管理事件，有關文書
    送達之程序，準用行政程序法送達之規定。違反道路交通管
    理事件統一裁罰標準及處理細則第5 條定有明文。行政程序
    法中對於文書送達，於應受送達人之住居所、事務所或營業
    所為之。但在行政機關辦公處所或他處會晤應受送達人時，
    得於會晤處所為之；於應送達處所不獲會晤應受送達人時，
    得將文書付與有辨別事理能力之同居人、受僱人或應送達處
    所之接收郵件人員；又送達不能依前二條規定為之者，得將
    文書寄存送達地之地方自治或警察機關，並作送達通知書2
    份，1 份黏貼於應受送達人住居所、事務所、營業所或其就
    業處所門首，另1 份交由鄰居轉交或置於該送達處所信箱或
    其他適當位置，以為送達。前項情形，由郵政機關為送達者
    ，得將文書寄存於送達地之郵政機關。寄存機關自收受寄存
    文書之日起，應保存3 個月，行政程序法第72條第1 項、第
    73條第1 項、第74條分別定有明文。舉發通知單應依上開行
    政程序法規定之送達方式為送達，並於合法送達受處分人時
    ，始發生舉發之效力。
三、經查：
(一)、異議人於96年06月22日下午02時42分16秒，駕駛車號7W-743
    5 號自用小客車，行經國道1 號月眉收費站時，行繳納費用
    徑由電子收費車道通過月眉收費站一節，業據異議人坦白承
    認，並有交通部臺灣區○道○○○路局電子收費違規車輛單
    一案件送件明細表暨照片在卷可稽，異議人確有於上開時、
    地行駛於應繳費之公路，不依規定繳費之違規行為，堪以認
    定。
(二)、異議人於92年12月23日起迄95年03月23日止至設籍於雲林縣
    虎尾鎮○○里○○路○ 段396 巷8 號2 樓之1 ，但於95年03
    月23日遷入雲林縣虎尾鎮○○里○○路○ 段396 巷8 號一情
    ，有卷附全戶戶籍資料查詢結果、雲林縣虎尾鎮戶政事務所
    97年07月25日雲虎戶字第0970001493號函所附戶籍資料可憑
    ，舉發機關即內政部警政署國道公路警察局第三警察隊於96
    年12月07日交寄逕行舉發異議人有上開違規行為之通知單至
    「雲林縣虎尾鎮○○里○○路○ 段396 巷8 號2 樓之1 」，
    有卷附國道公路警察局第三警察隊送達回證、中華民國郵政
    交寄大宗掛號函件存根可稽，惟舉發機關交寄該違規舉發通
    知單時異議人已遷籍至「雲林縣虎尾鎮○○里○○路○ 段39
    6 巷8 號」，郵政機關因無人收受，遂於96年12月12日，將
    該通知單寄存虎尾郵局，則內政部警政署國道公路警察局第
    三警察隊將舉發違反道路交通管理事件通知單逕寄異議人先
    前戶籍地址已有未合，且本院為確認「雲林縣虎尾鎮○○里
    ○○路○ 段396 巷8 號2 樓之1 」與「雲林縣虎尾鎮○○里
    ○○路○ 段396 巷8 號」是否為同一地址，請雲林縣警察局
    虎尾分局訪查該二地址，經雲林縣警察局虎尾分局以97年08
    月11日雲警虎偵字第0970010801號函表示，上開二地址係同
    一棟建築物之不同地址，並拍攝該二地址照片附卷可參。是
    以，舉發機關尚未將前開逕行舉發通知單合法送達異議人，
    原處分機關逕予依前揭道路交通管理處罰條例第27條第1 項
    之規定，裁處受處分人6,000 元罰鍰，依首揭說明，原處分
    機關於程序上即不適法，從而，本件聲明異議為有理由，應
    由本院將原處分撤銷。
四、依道路交通管理處罰條例第87條第2 項，道路交通案件處理
    辦法第20條之規定，裁定如主文。
中    華    民    國    97    年    8     月    15    日
                  交通法庭法  官  李秋瑩
以上正本證明與原本無異。
如不服本裁定，應於裁定送達後5 日內向本院提出抗告狀。 (須
附繕本)
                          書記官  邱明通
中    華    民    國    97    年    8     月    15    日


司法院資訊處製作；財團法人民間司法改革基金會備份。
